【裁判字號】    99,簡上,217
【裁判日期】    990524
【裁判案由】    詐欺
【裁判全文】
臺灣板橋地方法院刑事判決             99年度簡上字第217號
上  訴  人
即  被  告  甲○○
上列上訴人因詐欺案件，不服本院於民國99年1 月22日所為之99
年度簡字第266 號第一審判決（聲請簡易判決處刑案號：98年度
偵字第25664 號）提起上訴，本院管轄之第二審合議庭判決如下
：
    主  文
上訴駁回。
    事實及理由
一、本案經本院審理結果，認原審以上訴人即被告（下稱被告）
    甲○○所為係犯刑法第339 條第1 項、第30條第1 項之幫助
    詐欺取財罪，判處有期徒刑2 月，並諭知易科罰金之折算標
    準係以新臺幣1,000 元折算1 日，其認事用法均無違誤，量
    刑亦屬適當，應予維持，並引用如附件第一審判決書記載之
    事實、證據及理由。
二、被告甲○○上訴意旨略以：伊係看到報紙分類廣告有應徵總
    機小姐之廣告，因伊急於求職，乃於民國98年8 月4 日依廣
    告內容撥打電話應徵，電話中對方要求提供個人簡歷、身分
    證件影本、存摺影本及提款卡，伊有問為何需要提款卡，對
    方表示因應徵之工作內容屬業務抽成性質，業績金額會先直
    接匯入個人之帳戶內，以便計算業績總額，憑以核發薪資，
    故須先確定該帳戶為有效之帳戶等情，伊不疑有他，乃於對
    方所指定之時間、地點，將該台新國際商業銀行蘆洲分行帳
    戶（下稱台新銀行帳戶）之提款卡交予對方，對方則表示待
    審核通過後，再告知上班之時間、地點，之後對方突然又來
    電詢問提款卡密碼，伊一時疏忽，就將密碼告訴對方，當時
    心裡也覺得不妥，但想到帳戶內並無存款，對方縱使要騙錢
    也騙不到，未料該帳戶竟遭用以詐騙其他被害人匯款，此實
    非伊所能預見；本件伊也是被害人，伊並無幫助詐欺取財之
    故意云云。惟查：
  (一)衡諸一般社會經驗，公司行號於應徵員工時，僅會要求應徵
    者提供個人履歷表、學經歷及身分證明等文件資料，以憑審
    核是否聘僱該應徵者，斷無於應徵之初、是否聘僱尚未確定
    之階段，即要求應徵者須提供金融機構帳戶、甚者帳戶提款
    卡之理。本件依被告前開所辯情節，其僅係依報紙廣告撥打
    電話應徵工作，而對方於尚未與被告本人見面，亦未具體審
    核被告之學、經歷等資格是否適任該項工作，更未確定是否
    聘僱被告之情形下，即要求被告提供金融機構帳戶之存摺影
    本、提款卡等物，已顯屬有異；且被告自稱其所應徵之工作
    為「總機小姐」，依通常、合理之理解，該項工作之內容當
    屬公司行號內部電話之接聽，並非對外招攬業務之性質，又
    何來「業績」之有？而被告所辯對方係以「須確認該帳戶是
    否有效」為由，要求其提供帳戶之提款卡，此亦顯悖乎常情
    ，蓋以應徵工作之人，其目的既在求職謀薪，則應徵者對於
    與其日後薪資受付相關之帳戶，必會先自行確定該帳戶可正
    常使用，以確保日後薪資之取得，實無須再由擬聘僱之他方
    費心、迂迴以提款卡確認該帳戶之有效與否，更遑論有何知
    悉該帳戶提款卡密碼之必要。本件被告既係智識成熟之成年
    人，前亦有相當之入社會工作經驗，其對於本次應徵當時，
    他方要求提供帳戶、提款卡、密碼等前述諸多不合情理之處
    ，豈有不疑之理？況且，近年來詐欺集團大量利用人頭帳戶
    作為收取詐騙所得款項之工具，被害者人數眾多，此早經報
    章雜誌等傳播媒體廣為披露，並經警察機關、金融機構等宣
    導、警告多時，而詐欺集團取得人頭帳戶之管道，除收購、
    租用外，亦多有利用刊登廣告為人辦理貸款、徵聘人員等名
    義為之者，此亦廣經媒體報導、揭露，而為眾所週知之事，
    自不容被告任意諉為不知；本件被告於刊登廣告者之身分、
    來歷均屬不明，且行事甚為可疑之情形下（被告亦自承當時
    有懷疑何以須提供提款卡及密碼），仍將其上開台新銀行之
    提款卡、密碼等交付及告知他方，顯已非單純遭詐騙帳戶之
    被害人可比；是被告執前詞辯稱其僅為受詐騙之被害人云云
    ，自無足採甚明。
  (二)按於金融機構開設存款帳戶，請領存摺及提款卡一事，原係
    針對個人身分之社會信用而予以資金流通，具有強烈之屬人
    性，而金融帳戶為個人理財之工具，於金融機構申請開設存
    款帳戶亦無任何特殊之資格限制，一般民眾皆可以存入最低
    開戶金額之方式，任意於金融機構申請開設存款帳戶，且一
    人並可於不同之金融機構申請多數之存款帳戶使用，此屬眾
    所週知之事實；是依一般人之社會生活經驗，若見他人不以
    自己名義申請帳戶，反而向人收取存款帳戶供己使用，衡情
    對於該帳戶是否供不法之使用，當有合理之懷疑；被告既係
    心智成熟之成年人，依其個人之智識及經驗，應可預見提供
    帳戶提款卡、密碼供他人使用，有幫助該他人從事詐欺取財
    犯行之可能；然被告竟仍將其上開台新銀行帳戶之提款卡、
    密碼等交予他人使用，足見被告於主觀上對於其提供帳戶之
    行為，縱令因而幫助他人為詐欺取財之行為，亦不違反其本
    意，其有幫助詐欺取財之不確定故意，至屬灼然；被告辯稱
    其並無幫助詐欺取財之故意云云，亦無足採。本件被告確有
    原審所認定之幫助詐欺取財犯行，事證明確；被告仍執前開
    辯詞提起本件上訴，為無理由，應予駁回。
據上論斷，應依刑事訴訟法第455 條之1 第1 項、第3 項、第36
8 條、第373 條，判決如主文。
本案經檢察官黃彥琿到庭執行職務
中    華    民    國    99    年     5    月    24    日
                刑事第十一庭  審判長法  官  張江澤
                                    法  官  陳海寧
                                    法  官  劉景宜
不得上訴
上列正本證明與原本無異。
                                    書記官  謝秀青
中    華    民    國    99    年    5     月    26    日
附錄本案論罪科刑法條全文：
刑法第339條第1項
中華民國刑法第339條
（普通詐欺罪）
意圖為自己或第三人不法之所有，以詐術使人將本人或第三人之
物交付者，處5年以下有期徒刑、拘役或科或併科1千元以下罰金
。
以前項方法得財產上不法之利益或使第三人得之者，亦同。
前二項之未遂犯罰之。

司法院資訊處製作；財團法人民間司法改革基金會備份。
